【裁判字號】    97,上易,2592
【裁判日期】    971126
【裁判案由】    詐欺
【裁判全文】
臺灣高等法院刑事判決                97年度上易字第2592號
上  訴  人  臺灣士林地方法院檢察署檢察官
被      告  乙○○
上列上訴人因被告詐欺案件，不服臺灣士林地方法院96年度易字
第2340號，中華民國97年8月22日第一審判決（起訴案號：臺灣
士林地方法院檢察署96年度偵字第13044號），提起上訴，本院
判決如下：
    主  文
原判決撤銷。
乙○○幫助意圖為自己不法之所有，以詐術使人將本人之物交付
，處有期徒刑肆月，如易科罰金，以新臺幣壹仟元折算壹日。
    事  實
本院認定之犯罪事實與原審判決書（如附件）事實欄之記載相同
，茲引用之。
    理  由
一、引用原判決書（如附件）理由欄所記載之證據及理由。惟原
    判決理由二之(二)第一、二行所載被告於八十五年九月二日申
    辦開立上開郵局帳戶，並曾使用至於九十五年七月二十六日
    前等情，其中「九十五年七月二十六日」應更正為「九十六
    年七月二十六日」；另理由二之(四)之(4)第八、九行所載：「
    從而，詐欺集團成員絕不可能使用拾獲或竊得之帳戶供被害
    人匯款。」應予刪除。
二、核被告乙○○所為，係犯刑法第三十條第一項、第三百三十
    九條第一項之幫助詐欺取財罪。被告幫助他人犯罪，爰依刑
    法第三十條第二項之規定，減輕其刑。
三、原審予以論科，固非無見，惟查被告行為時，刑法第四十一
    條第一項前段已修正規定為：「犯最重本刑為五年以下有期
    徒刑以下之刑之罪，而受六個月以下有期徒刑或拘役之宣告
    者，得以新台幣一千元、二千元或三千元折算一日，易科罰
    金。」並自九十五年七月一日施行。乃原判決竟仍依修正前
    刑法之規定，於主文諭知被告「幫助意圖為自己不法之所有
    ，以詐術使人將本人之物交付，處有期徒刑肆月，如易科罰
    金，以銀元佰元即新臺幣玖佰元折算壹日。」自屬違法。
    檢察官上訴意旨，指稱原審量刑過輕，求予重判，雖無理由
    ，惟原判決既有上述可議，即屬無可維持，應由本院將原判
    決撤銷改判。爰審酌被告之犯罪動機、生活狀況及犯罪所生
    危害，與被告提供帳戶供他人詐財使用，使犯罪偵查困難，
    被害人追償無門，犯罪後猶飾詞否認犯行，毫無悔意等一切
    情狀，量處如主文第二項所示之刑，並諭知易科罰金之折算
    標準，以示懲儆。
據上論結，應依刑事訴訟法第三百六十九條第一項前段、第三百
七十三條、第三百六十四條、第二百九十九條第一項前段、刑法
第三十條、第三百三十九條第一項、第四十一條第一項前段，刑
法施行法第一條之一，判決如主文。
本案經檢察官張啟彬到庭執行職務。
中    華    民    國    97    年    11    月    26    日
                    刑事第十八庭審判長法  官  吳鴻章
                                      法  官  周政達
                                      法  官  徐昌錦
以上正本證明與原本無異。
不得上訴。
                                      書記官  王韻雅
中    華    民    國    97    年    11    月    26    日
附錄：本案論罪科刑法條全文
中華民國刑法第339條第1項
意圖為自己或第三人不法之所有，以詐術使人將本人或第三人之
物交付者，處5年以下有期徒刑、拘役或科或併科1千元以下罰金
。
附件：
臺灣士林地方法院刑事判決              96年度易字第2340號
公  訴  人  臺灣士林地方法院檢察署檢察官
被      告  乙○○  女  27歲（民國○○年○月○○日生）
                    身分證統一編號：Ｚ000000000號
                    住臺北市○○區○○路1段34號
上列被告因詐欺案件，經檢察官提起公訴（96年度偵字第13044
號），本院判決如下：
    主  文
乙○○幫助意圖為自己不法之所有，以詐術使人將本人之物交付
，處有期徒刑肆月，如易科罰金，以銀元佰元即新臺幣玖佰元
折算壹日。
    事  實
一、乙○○依其社會生活之通常經驗，當可預見交付金融機構之
    存摺、提款卡、密碼及印章等帳戶資料予不明人士使用，將
    可能使實施詐欺之人躲避追緝，且其發生並不違背本意之情
    況下，竟基於幫助詐欺取財之不確定故意，於民國96年7 月
    26日至同年8 月23日前某日（起訴書載為96年8 月27日前，
    應予更正）、在不詳地點，將其在臺灣郵政股份有限公司士
    林中正路郵局（下簡稱：郵局）所開設之0000000-0000000
    號帳戶之存摺、提款卡及密碼等資料，交予姓名年籍不詳之
    人。嗣某詐欺集團成員取得乙○○上開郵局帳戶之存摺、提
    款卡及密碼等資料後，即基於意圖為自己不法所有之犯意，
    由該詐欺集團某成員，先於96年8 月27日下午2 時、在不詳
    地點，撥打電話予甲○○，向甲○○佯稱為甲○○之友人，
    現有急用需借款，使甲○○陷於錯誤，不疑有他，於同日下
    午2 時50分許，在彰化縣溪湖鄉湖西郵局處，匯款新臺幣（
    下同）4 萬元至乙○○之上開郵局帳戶內（起訴書另載3 萬
    元匯入乙○○郵局帳戶內，應予更正）。嗣甲○○發覺有異
    ，報警處理，始悉上情。
二、案經甲○○訴由臺北市政府警察局士林分局報請臺灣士林地
    方法院檢察署檢察官偵查起訴。
    理  由
一、按被告以外之人於審判外之言詞或書面陳述，除法律有規定
    者外，不得作為證據；又被告以外之人於審判外之陳述，雖
    不符合同法第159 條之1 至第159 條之4 之規定，但經當事
    人於審判程序同意作為證據，法院審酌該言詞陳述或書面陳
    述作成時之情況，認為適當者，亦得為證據。當事人、代理
    人或辯護人於法院調查證據時，知有第159 條第1 項不得為
    證據之情形，而未於言詞辯論終結前聲明異議者，視為有前
    項之同意，刑事訴訟法第159 條第1 項及第159 條之5 分別
    定有明文。經查，本判決下列所引用之被告以外之人於審判
    外之陳述，雖均屬傳聞證據，惟當事人於本院審判期日中表
    示同意作為證據方法而不予爭執，且迄至言詞辯論終結前亦
    未再聲明異議，本院審酌上開證據資料製作時之情況，尚無
    違法不當及證明力明顯過低之瑕疵，亦認為以之作為證據應
    屬適當，故揆諸前開規定，爰逕依刑事訴訟法第159 條之5
    規定，認前揭證據資料均有證據能力。
二、訊據被告乙○○矢口否認有何幫助詐欺犯行，並辯稱：伊之
    郵局帳戶資料因放置在其所騎乘機車置物箱內，而機車於96
    年7 月25日遭違規拖吊後，該帳戶資料亦隨之遺失，伊並未
    將帳戶交給他人做不法用途云云，然查：
  (一)被害人甲○○經某詐騙集團成員佯稱「為其友人、急需借款
    」等情，致其陷於錯誤，於上開時、地匯款4 萬元至被告上
    開郵局帳號內，旋遭提領一空等情，業據被害人甲○○於警
    詢時陳述明確（見偵卷第13至14頁），並有其匯款之郵政國
    內匯款執據、被告乙○○上開郵局帳戶客戶交易清單1 份等
    附卷可證（分見偵卷第18頁、本院卷第48頁）。是被害人甲
    ○○所指訴因遭詐騙，始將4 萬元匯入被告上開郵局帳戶內
    之事實，堪可認定。
  (二)另被告於85年9 月2 日申辦開立上開郵局帳戶，並曾使用至
    於95年7 月26日前等情，業據被告於審理時陳述明確（見本
    院卷第9 頁第7 行、第64頁下方），並有臺灣郵政股份有限
    公司97年3 月21日儲字第0970705846號函文及所附之上開帳
    戶開戶申請資料及客戶歷史交易清單等在卷可查（見本院卷
    第41至48頁）。顯見被告之上開郵局帳戶資料於96年7 月26
    日時尚在被告持有中。另被害人甲○○於96年8 月27日即已
    接獲詐欺集團某成員之詐騙電話，並要求匯款至被告之上開
    郵局帳戶內，而除被害人於96年8 月27日曾匯款4 萬元至被
    告上開郵局帳戶，隨即於同日遭詐欺集團成員提領一空外，
    另自96年8 月23日起，即有多筆款項匯入後，隨即於同日提
    領一空等情，亦有前開客戶歷史交易清單在卷可憑（見本院
    卷第47卸下方至48頁）。足認被告於96年7 月26日後，至96
    年8 月23日前，確有將其上開郵局之存摺、提款卡、密碼及
    等帳戶資料，交予某犯罪集團成員之事實，應可認定。
  (三)再郵局等金融機構開設存款帳戶暨請領存摺及提款卡，係供
    個人從事社會經濟活動流通資金之用，具有專屬性。又一般
    民眾均得以存入最低開戶金額之方式、在多數不同之金融機
    構申辦多數之存款帳戶使用，並無任何特殊之限制，是依一
    般人之日常生活經驗，若不以自己名義申請帳戶，反向他人
    借用存款帳戶使用，衡情可知係欲利用他人帳戶以隱瞞身份
    而取得贓款，並逃避警方查緝；再者，利用他人帳戶從事詐
    欺犯行，早為傳播媒體廣為報導，被告為有社會經驗之成年
    人，自可預見提供金融帳戶之存摺、提款卡等物供他人使用
    ，可能幫助詐欺犯既遂詐欺犯行並逃避查緝，而被告於申辦
    郵局之帳戶後，復交付予年籍不詳之人，被告對該人可能以
    其帳戶供詐欺犯罪使用，應有預見，而容任其發生，其有幫
    助詐欺不確定故意，至為灼然。
  (四)被告雖辯稱上開郵局之存摺、提款卡及密碼因置於機車置物
    箱內，而機車遭拖吊後即未曾看見該資料云云。然：
  (1)被告所騎乘之車號ILS-303 號重機車於96年7 、8 月間之僅
    有於96年8 月26日上午9 時15分許，在新竹市火車站前有違
    規停車之違規，而後於同日遭拖吊至新竹市○○街公有拖吊
    場保管等節，有交通部公路總局新竹區監理所新竹監理站97
    年4 月25日竹監新字第0970002996號函及所附之機車車籍查
    詢資料、違規查詢報表等及新竹市警察局97年5 月13日竹市
    警交字第0970017613函及所附之違規照片、拖吊保管通知單
    等在卷可查（見本院卷第21至27頁）。足認被告所騎乘之機
    車，係在96年8 月26日始因違規而拖吊，而非被告所辯稱之
    96年7 月26日。
  (2)被告縱將96年8 月26日之拖吊時間誤記為96年7 月26日，然
    被告之上開郵局帳戶於96年8 月23日起即有多筆款項匯入後
    ，隨即於同日提領一空等情，此參前開客戶歷史交易清單即
    明，焉有於遭拖吊之前，即已有疑似被害人匯款至被告之上
    開郵局帳戶之情？則被告所辯是否可採，殊值懷疑。
  (3)另參以前開新竹市警察局函文所附之違規照片1 張（見本院
    卷第26頁），該照片中之車號ILS-303 號機車之坐墊，並無
    遭撬開之情，則該機車是否有如被告所辯稱之疑似遭竊乙節
    ，亦有可疑。
  (4)復查，金融存款之存摺資料，事關存戶個人財產權益之保障
    ，存戶之提款卡、存摺，一般人均妥為保管，被告為成年人
    ，殊無不知之理；且施以詐術之人對此亦知之甚明，其當知
    帳戶遺失者發現帳戶遺失時，會報案或掛失止付，是詐欺集
    團為確保詐欺所得之取得，其等所利用供被害人匯款之存摺
    帳戶，必係其等所可確實掌控之帳戶，避免該帳戶之提款卡
    及密碼無法使用或遭失主掛失或變更密碼，致無法提領不法
    所得。從而，詐欺集團成員絕不可能使用拾獲或竊得之帳戶
    供被害人匯款。另被告之上開郵局帳戶自96年8 月23日起包
    括被害人甲○○在內即有多筆款項匯入後，隨即於同日提領
    一空等情，顯見上開帳戶為詐騙集團所能控制之帳戶，倘非
    被告交付上開帳戶資料及告知提款卡之密碼，詐欺集團成員
    何以能控制該帳戶，且知道提款卡密碼之理？
  (5)雖被告另辯稱該提款卡之密碼係因備忘而事先記載於提款卡
    背面云云（見本院卷第59頁倒數第5 行），惟被告於本院準
    備程序即曾辯稱：「密碼貼在存摺上」等情（見本院卷第9
    頁第13行）。是其所辯即有前後陳述不一之疑。且提款卡密
    碼為透過自動櫃員機提領帳款之唯一方式，其重要性不言而
    喻，若被告為防遺忘，可藉由其他方式防備，殊無甘冒提款
    卡可能遺失遭提領之風險而將密碼擅記於提款卡或存摺上。
    故被告所辯，顯不合情理，不足採信。
  (五)綜上所述，被告所辯，屬畏罪卸責之詞，不足採信。本件事
    證明確，被告犯行堪以認定，應依法論科。
三、按刑法上之幫助犯，係對於犯罪與正犯有共同之認識，而以
    幫助之意思，對於正犯資以助力，而未參與實施犯罪之行為
    者而言。被告基於幫助之犯意，將其所有存摺等物交予他人
    詐欺取財，為幫助犯。核被告乙○○所為，係犯刑法第30條
    第1 項、第339 條第1 項之幫助詐欺取財罪。被告幫助他人
    犯罪，爰依刑法第30條第2 項之規定，按正犯之刑減輕其刑
    。爰審酌被告犯罪動機、生活狀況及犯罪所生危害，與被告
    提供帳戶供他人詐財使用，使犯罪偵查困難，被害人追償無
    門，犯罪後猶飾詞否認犯行，毫無悔意等一切情狀，量處如
    主文所示之刑，並諭知易科罰金之折算標準，以示警懲。
據上論斷，應依刑事訴訟法第299 條第1 項前段，刑法第339 條
第1 項、第30條、第41條第1 項前段，刑法施行法第1 條之1，
判決如主文。
本案經檢察官高俊申到庭執行職務。
中    華    民    國    97    年    8     月    22    日
                  刑事第六庭審判長法  官  楊得君
                                  法  官  周明鴻
                                  法  官  莊明達
以上正本明與原本無異。
如不服本判決應於判決送達後10日內向本院提出上訴狀，其未敘
述上訴之理由者並得於提起上訴後20日內向本院補提理由書。
                                  書記官  陳慧中
中    華    民    國    97    年    8     月    22    日
附錄論罪科刑依據法條全文
刑法第339條第1項
意圖為自己或第三人不法之所有，以詐術使人將本人或第三人之
物交付者，處 5 年以下有期徒刑、拘役或科或併科 1 千元以下
罰金。


司法院資訊處製作；財團法人民間司法改革基金會備份。
